【裁判字號】    91,訴,119
【裁判日期】    920409
【裁判案由】    瀆職等
【裁判全文】
臺灣宜蘭地方法院刑事判決                          九十一年度訴字第一一九號
    公  訴  人  臺灣宜蘭地方法院檢察署檢察官
    被      告  庚○○
                己○○
右列被告因瀆職等案件，經檢察官提起公訴（九十一年度偵字第五五六號）及移
辦（臺灣花蓮地方法院檢察署九十一年度偵字第二六八二號、九十二年度偵字第二一
九號），本院判決如左：
    主  文
庚○○共同連續攜帶兇器竊盜，累犯，處有期徒刑捌月。
己○○連續不具備依據法令從事公務之人員之身分，對於依據法令從事公務之人員，
關於違背職務之行為，行求賄賂，累犯，處有期徒刑壹年貳月，褫奪公權貳年；又對
於公務員依法執行職務時，施強暴，累犯，處有期徒刑伍月；又共同攜帶兇器竊盜，
累犯，處有期徒刑柒月。應執行有期徒刑貳年，褫奪公權貳年。
    事  實
一、庚○○前因詐欺案件，經臺灣花蓮地方法院以八十九年度易字第二七二號刑事判
    決判處有期徒刑七月，於民國九十年八月二十日執行完畢；己○○前因竊盜案件
    ，經臺灣高等法院花蓮分院以八十九年度上易字第三一九號刑事判決判處有期徒
    刑八月確定，於九十年十月十二日執行完畢。
二、庚○○與己○○二人於九十一年二月二十三日凌晨四時四十分許，駕車至宜蘭縣
    羅東鎮○○街三號前，庚○○、己○○二人竟基於共同意圖為自己不法所有之犯
    意，由庚○○表示需汽車音響一部後，即持手電筒一支及客觀上對於人之生命、
    身體、安全構成威脅之螺絲起子一把，竊取戊○○所有停置該處車庫之車牌號碼
    二Ａ─二一三五號自用小客車內之音響，而己○○將其等駕駛之車停妥後，亦下
    車為庚○○把風。庚○○於竊得音響後，將上開工具交付己○○，並以手取出音
    響，因鄰人發覺後報警，而庚○○與己○○見警車前來，即往後逃竄。警員張奕
    楨前往追捕己○○，至宜蘭縣立羅東高中附近巷內時，己○○基於行求賄賂之概
    括犯意，以新台幣（下同）五萬元之代價，作為丁○○○○關於違背職務之行為
    讓己○○脫逃之賄款，為丁○○○○拒絕，己○○隨即逃跑後，再為張奕偵警員
    在宜蘭縣羅東鎮○○路與純精路口追捕時，基於前開行求賄賂之概括犯意，以十
    萬元之代價要求丁○○○○放其離去，惟因丁○○○○拒絕而欲逮捕己○○之際
    ，己○○竟以強暴之手段與依法執行職務之丁○○○○扭打，對依法執行職務之
    公務員施強暴，致丁○○○○受有左臉、雙手、雙膝多處擦傷等傷害（傷害部分
    未據告訴），且於丁○○○○以行動電話尋求支援時，強搶該行動電話阻止，嗣
    為丁○○○○及路人制服在地。庚○○則趁隙逃走。嗣己○○被帶至宜蘭縣警察
    局羅東分局成功派出所製作筆錄時，復基於上開行求賄賂之概括犯意，向製作筆
    錄之承辦警員王寶華表示要不要二十萬元，作為脫免其刑責之代價，為甲○○○○拒絕。
三、庚○○並基於前開意圖為自己不法所有之概括犯意，先後多次於附表所示時地竊
    取附表所示被害人之財物（犯罪時間、地點、犯罪方式、竊得財物均詳如附表所
    示）。
四、案經宜蘭縣警察局羅東分局報請臺灣宜蘭地方法院檢察署檢察官偵查起訴及花蓮
    縣警察局報請臺灣花蓮地方法院檢察署檢察官移送併辦。
    理  由
一、訊據被告己○○坦承於九十一年二月二十三日凌晨四時四十分許，與被告庚○○
    共同駕車前往宜蘭縣羅東鎮○○街三號，並由被告庚○○持手電筒一支及螺絲起
    子一把，竊取車牌號碼二Ａ─二一三五號自用小客車內之汽車音響，惟矢口否認
    有與被告庚○○共同行竊及對警員行求賄賂等犯行，並辯稱：當天是庚○○開車
    載伊道尚仁街附近，庚○○說要下車拿東西並且開後車廂，並叫伊將車子停好，
    伊在車上等了約五分鐘後下車看，庚○○就丟了螺絲起子和手電筒給伊，當時庚○○手上拿著音響。沒多久警察就來了，伊看到警察就趕快跑，當警察追到伊時
    ，伊一直掙脫，而警察要打電話請求支援時，伊為了阻止警員打電話而用手去撥
    開云云；被告庚○○則坦承附表所示之竊盜犯行不諱，惟矢口否認有與被告己○○共同行竊之犯行，並辯稱：當天伊均在家中睡覺，當天凌晨五時許乙○○打伊
    女朋友0000000000號行動電話號碼給伊，說己○○被抓了要伊幫己○○扛罪，因為伊就要去執行強盜罪，所以再加這一條也沒差很多，所以後來地檢
    署通知開庭時，伊就說是伊偷的云云。然查：
  (一)前開失竊事實，業據被害人戊○○、丙○○、柳元龍分別於警、偵訊時證述在卷
    ，核與新泛美電信器材行負責人郭渭川於警訊時證述情節相符，並有庚○○填寫
    之行動電話收據影本一紙在卷可稽，而被告庚○○於竊得被害人柳元龍持有之行
    動電話二只後，並以其所有之行動電話0000000000、0000000
    000號ＳＩＭ卡裝入該行動電話使用，亦有該二行動電話號碼通連紀錄在卷可
    憑。
  (二)而證人丁○○○○於偵訊及本院調查時證稱：當天接獲一一○通報羅東鎮○○街
    有人要偷汽車，伊和甲○○○○就坐巡邏車到現場。他們下車後，甲○○○○看
    到布棚車庫內有二人在偷車子，看到他們之後就從車庫跑掉，伊就去追己○○。
    約追了二、三百公尺到羅東高中附近的巷子內才追到己○○，己○○就說給你五
    萬元不要抓，當伊抓住己○○並壓在地上時，己○○掙脫跑掉，伊就向旁邊的商
    店借機車繼續追，一直到公正路與純精路口才追到己○○，己○○並說給十萬元
    放其走，伊就抓著己○○，己○○為了掙脫和伊扭打，伊要拿行動電話請求支援
    時，己○○就搶伊的行動電話，剛好有路人經過，他們就聯手制伏己○○等語（
    參見九十一年三月十二日偵訊筆錄、九十一年四月十六日訊問筆錄、九十一年七
    月十七日審判筆錄）；證人甲○○○○於本院調查時證稱：當天是伊開巡邏車，
    到達案發地點時伊看到車庫內有二人跑出來，伊就叫丁○○○○趕緊去追其中一
    人，另一人跑上路邊一輛未熄火的汽車，並且開車逃走，伊本來要跟著張奕楨後
    面追己○○，但張奕楨叫伊先回去開車，等伊開車去找張奕楨開到現場時，已經
    看到己○○被制伏了，張奕楨並告訴伊說己○○要行求賄賂，後來己○○在警局
    等製作筆錄時，己○○跟伊比數字二的手勢，並講說放了他等語（參見本院九十
    一年四月二十六日訊問筆錄）。並佐以己○○於被捕後同日移送臺灣宜蘭地方法
    院檢察署，經內勤檢察官訊問時，亦稱：「（你是否有跟警察說講要給他們五、
    十萬元放你們走？）我沒有，我只說我有錢請他們放我走」，而丁○○○○於追
    捕被告己○○之過程中，因此受有左臉、雙手、雙膝多處擦傷等傷害，有財團法
    人天主教靈醫會羅東聖母醫院出具之診斷證明書一紙附卷可參。綜以上述，足認
    被告己○○、庚○○二人於宜蘭縣羅東鎮○○街竊取被害人戊○○所有之車牌號
    碼二Ａ─二一三五號自用小客車上之音響時，因為警發覺，被告己○○於為警逮
    捕之過程中，除對丁○○○○施以強暴之手段，並以五、十萬元之代價行求賄賂
    丁○○○○，再於警局製作筆錄時，以二十萬元之代價行求賄賂甲○○○○。
  (三)雖被告庚○○辯稱當日凌晨伊係於家中睡覺，並於凌晨五時許接獲乙○○之電話
    ，要求伊自承於九十一年二月二十三日在宜蘭縣羅東鎮○○街竊取竊取被害人戊○○自小客車內音響之犯行。且證人即被告之女友陳渝釩於本院調查時亦證稱：
    當時伊與庚○○同居睡在同一房間，因為0000000000行動電話係伊的
    ，所以手機響時所以伊也被吵醒了，當時時間大約是凌晨五時許，伊有問庚○○
    是誰打的，庚○○說是「阿修」打的等語（參見本院九十一年六月二十五日訊問
    筆錄）。惟證人乙○○於本院調查時證稱：伊於九十一年二月二十三日到己○○
    家，經由其家人的告知始知道己○○被抓，己○○的家人要伊聯絡庚○○出面，
    所以伊當天早上九時許打電話給庚○○，庚○○在電話中說看己○○筆錄如何說
    ，由於庚○○不希望被出賣，因此要等己○○在警局筆錄做完之後再看如何做，
    伊在電話中有問庚○○偷東西的事情，他有談到二人一起去偷，警察來時庚○○
    開車跑了，庚○○以為二人都已經跑掉，沒想到己○○被抓等語（參見本院九十
    一年八月三十日訊問筆錄）。並依被告庚○○自承使用之行動電話號碼0000
    000000於九十一年二月二十三日之雙向通連紀錄，自九十一年二月二十二
    日下午三時三十九分五十七秒受話後，迄同年二月二十三日上午十時二十分十一
    秒，始有受話之紀錄，並於同日上午十時二十分十一秒，接獲乙○○使用之00
    00000000行動電話，有台灣大哥大股份有限公司行動電話號碼0000
    000000號雙向通連紀錄附卷可證，經核亦與證人乙○○證述撥打詢問被告
    庚○○之時間大致相符，證人乙○○之前揭證詞應堪採信，而證人陳渝釩之證述
    顯係迴護被告庚○○之詞，不足採信。
  (四)此外，並有手電筒一支及螺絲起子一把扣案可證。綜上所述，被告庚○○、己○○二人犯行堪以認定，應依法論科。
二、按螺絲起子於客觀上足對人之生命、身體、安全構成威脅，被告庚○○、己○○
    二人共同持螺絲起子行竊，核被告庚○○所為，係犯刑法第三百二十條第一項竊
    盜罪、第三百二十一第一項第三款加重竊盜罪；被告己○○所為，係犯刑法第一
    百三十五條第一項妨害公務罪、第三百二十一條第一項第三款加重竊盜罪、貪污
    治罪條例第十一條第二項、第一項對於公務員關於違背職務行求賄賂罪。公訴意
    旨認被告己○○係犯刑法第一百二十二條第三項行求賄賂罪，尚有未洽，惟其基
    本事實同一，經本院諭知被告變更後之罪名，自應予審理，並變更其起訴法條。
    被告二人於九十二年二月二十三日之竊盜犯行，有犯意聯絡及行為之分擔，皆為
    共同正犯。被告庚○○先後多次竊盜犯行，時間緊接，方法相同，觸犯犯罪構成
    要件相同之罪，顯係基於概括犯意為之，應依刑法第五十六條連續犯之規定，論
    以刑法第三百二十一條第一項第三款加重竊盜罪，並加重其刑。被告己○○先後
    多次行求賄賂犯行，時間緊接，方法相同，觸犯犯罪構成要件相同之罪，顯係基
    於概括犯意為之，應依刑法第五十六條連續犯之規定，論以一罪，並加重其刑。
    檢察官移送被告庚○○併案審理部分（花蓮地方法院檢察署九十一年度偵字第二
    六八二號、九十二年度偵字第二一九號），與已起訴之事實有連續犯之裁判上一
    罪關係，為起訴效力所及，本院自得併予審理，附此敘明。末查，被告庚○○前
    因詐欺案件，經臺灣花蓮地方法院以八十九年度易字第二七二號刑事判決判處有
    期徒刑七月，於九十年八月二十日執行完畢；被告己○○前因竊盜案件，經臺灣
    高等法院花蓮分院以八十九年度上易字第三一九號刑事判決判處有期徒刑八月確
    定，於九十年十月十二日執行完畢，有卷附被告庚○○、己○○之臺灣高等法院
    被告全國前案紀錄表、臺灣高等法院檢察署刑案紀錄簡覆表等件可按，渠等受有
    期徒刑之執行完畢，五年內再犯法定刑有期徒刑以上之右罪，均為累犯，均依法
    加重其刑，被告庚○○部分及被告己○○行賄罪部分均遞加重之。爰審酌被告二
    人犯罪之目的、手段，犯罪所生之損害，及犯罪後態度等一切情狀，分別量處如
    主文所示之刑，以示懲儆，並就被告己○○所處有期徒刑部分定其應執行之刑。
    而被告己○○依貪污治罪條例宣告有期徒刑之刑，併依同條例第十七條之規定宣
    告褫奪公權二年。扣案之手電筒一支及螺絲起子一把，雖係供被告二人竊盜犯罪
    所用之物，惟均否認為渠等所有，伊卷內資料亦無證據證明係被告二人所有，爰
    不另為沒收之諭知，併此敘明。
據上論斷，應依刑事訴訟法第二百九十九條第一項前段、第三百條，貪污治罪條例第
十一條第二項、第一項、第十七條、第十九條，刑法第二十八條、第五十六條、第四
十七條、第三十七條第二項、第五十一條第五款，罰金罰鍰提高標準條例第一條前段
判決如主文。
本案經檢察官賴慶祥到庭執行職務
中      華      民      國    九十二    年      四      月      九      日
                                  臺灣宜蘭地方法院刑事第二庭
                                        審判長法  官    黃  永  勝
                                              法  官    郭  顏  毓
                                              法  官    辜  漢  忠
右正本證明與原本無異。
如不服本判決，應於判決送達後十日內，向本院提出上訴狀。（應附繕本）
                                              書記官    林  秀  麗
中      華      民      國    九十二    年      四      月      十      日
附表
┌──┬────┬─────┬───┬──────┬─────┬────┐
│編號│犯罪時間│ 犯罪地點 │被害人│ 犯罪方式   │ 竊得財物 │所犯法條│
├──┼────┼─────┼───┼──────┼─────┼────┤
│一  │九十一年│花蓮縣花蓮│丙○○│以徒手方式竊│皮包一只，│刑法第三│
│    │三月十五│市永吉橋下│      │取被害人置於│內有現金二│百二十條│
│    │日下午二│          │      │該處椅子上之│千餘元、行│第一項  │
│    │時許    │          │      │皮包一只    │動電話、提│        │
│    │        │          │      │            │款卡。除現│        │
│    │        │          │      │            │金及行動電│        │
│    │        │          │      │            │話賣得款項│        │
│    │        │          │      │            │花費外（行│        │
│    │        │          │      │            │動電話賣予│        │
│    │        │          │      │            │新泛美通信│        │
│    │        │          │      │            │器材行），│        │
│    │        │          │      │            │其餘物品均│        │
│    │        │          │      │            │已丟棄。  │        │
├──┼────┼─────┼───┼──────┼─────┼────┤
│二  │九十一年│花蓮縣花蓮│柳元龍│以徒手方式竊│行動電話二│刑法第三│
│    │七月一日│市○○街一│      │取置物箱內之│只、現金四│百二十條│
│    │晚上九時│五七之一號│      │物品        │萬餘元、鑰│第一項  │
│    │許      │前，柳元龍│      │            │匙、提款卡│        │
│    │        │停放之車牌│      │            │二張、皮夾│        │
│    │        │號碼ＰＱＰ│      │            │一個、駕照│        │
│    │        │─九八二號│      │            │、行照、身│        │
│    │        │重型機車內│      │            │分證      │        │
│    │        │置物箱    │      │            │          │        │
└──┴────┴─────┴───┴──────┴─────┴────┘
附錄本案論罪科刑法條全文：
刑法第一百三十五條第一項
對於公務員依法執行職務時，施強暴脅迫者，處三年以下有期徒刑、拘役或三百元以
下罰金。
刑法第三百二十條第一項
意圖為自己或第三人不法之所有，而竊取他人之動產者，為竊盜罪，處五年以下有期
徒刑、拘役或五百元以下罰金。
刑法第三百二十一條第一項第三款
犯竊盜罪而有左列情形之一者，處六月以上、五年以下有期徒刑：
三  攜帶兇器而犯之者。
貪污治罪條例第十一條第一項、第二項
對於第二條人員，關於違背職務之行為，行求、期約或交付賄賂或其他不正利益者，
處一年以上七年以下有期徒刑，得併科新台幣三百萬元以下罰金。
不具第二條人員之身分而犯前項之罪者，亦同。


司法院資訊處製作；財團法人民間司法改革基金會備份。
